【裁判字號】    98,交訴,334
【裁判日期】    990129
【裁判案由】    肇事逃逸罪等
【裁判全文】
臺灣臺中地方法院刑事判決             98年度交訴字第334號
公  訴  人  臺灣臺中地方法院檢察署檢察官
被      告  甲○○
選任辯護人  陳瑾瑜律師
上列被告因肇事逃逸罪等案件，經檢察官提起公訴（98年度偵字
第24930號），於本院準備程序，被告就被訴事實為有罪之陳述
，經本院告知簡式審判程序意旨，並聽取當事人之意見後，經合
議庭裁定改行簡式審判程序，本院判決如下：
    主    文
甲○○駕駛動力交通工具肇事，致人受傷而逃逸，累犯，處有期
徒刑肆月，如易科罰金，以新臺幣壹仟元折算壹日。
被訴過失傷害部分，公訴不受理。
    犯罪事實
一、甲○○於民國94年間因違反稅捐稽徵法案件，經法院判處有
    期徒刑6月確定，甫於95年6月30日執行完畢。竟仍不知慎行
    ，於98年9月12日上午5時39分許，駕駛車牌號碼9992-QQ號
    自小客車，沿臺中市○○○路由忠誠街往華美街之方向行駛
    。行經忠明南路與公益路口時，應注意車前狀況，以隨時採
    取必要之安全措施，依當時情形，並無不能注意之情事，竟
    疏於注意，而自後撞擊在該路口清掃道路之環保局清潔隊員
    丙○○。丙○○遭撞擊後飛起，再撞擊甲○○自小客車右前
    方之擋風玻璃後翻落地面，因而受有右側第3、4、5蹠骨骨
    折、頭部外傷、身體多處挫傷等傷害（所涉過失傷害部分，
    業據告訴人當庭撤回告訴，另為不受理判決），甲○○之自
    小客車之右側照後鏡亦因而斷裂而掉落在現場。詎甲○○明
    知丙○○已因本件車禍而受傷，竟另行萌生肇事逃逸之犯意
    ，未留在現場救護，亦未叫救護車及報警處理，而逕行駕車
    離開現場。嗣經警過濾相關路口之監視器後，始查悉上情。
二、案經丙○○告訴及臺中市警察局第一分局報告偵請臺灣臺中
    地方法院檢察署檢察官偵查起訴。
    理    由
一、按除被告所犯為死刑、無期徒刑、最輕本刑為3年以上有期
    徒刑之罪或高等法院管轄第一審案件者外，於刑事訴訟法第
    273條第1項程序進行中，被告先就被訴事實為有罪之陳述時
    ，審判長得告知被告簡式審判程序之旨，並聽取當事人、代
    理人、辯護人及輔佐人之意見後，裁定進行簡式審判程序；
    除簡式審判程序及簡易程序案件外，第一審應行合議審判，
    刑事訴訟法第273之1條第1項、第284條之1分別定有明文。
    查本件被告甲○○所犯係死刑、無期徒刑、最輕本刑為3年
    以上有期徒刑或高等法院管轄第一審案件以外之罪，並於本
    院行準備程序時就被訴事實為有罪之陳述，本院合議庭依前
    揭規定，經評議結果，裁定改由受命法官獨任行簡式審判程
    序。又簡式審判程序之證據調查，依刑事訴訟法第273條之2
    規定，不受同法第159條第1項審判外陳述排除之限制，再被
    告對於卷內之各項證據，亦不爭執證據能力，故卷內所列之
    各項證據，自得作為證據，合先敘明。
二、上揭犯罪事實，業據被告於本院審理時坦承不諱，核與告訴
    人丙○○於警詢、偵訊時之指訴情節相符，復有道路交通事
    故調查報告表（一）、（二）、道路交通事故現場圖、現場
    照片、臺中市○○○道路交通事故初步分析研判表、監視器
    翻拍照片、臺中市○○○○○道路交通事故肇事逃逸追查表
    、林新醫院診斷證明書1紙等附卷可參。
三、按汽車駕駛人駕駛汽車肇事致人受傷或死亡，應即採取救護
    或其他必要措施，並向警察機關報告，不得駛離或逃逸，道
    路交通管理處罰條例第62條第1項定有明文。又因道路交通
    事故之發生，常非於己之鄰親家里，時有告救不能情事，乃
    科以肇事者須即採取救護或其他必要措施，並應向警察機關
    報告之法定義務，以防因就醫延誤致生無謂傷亡，並俾得通
    知傷亡者家屬到場，以明責任，是凡肇事人於行車肇事致人
    受傷或死亡，未即採取救護或其他必要措施，並向警察機關
    報告，即駕車逃逸者，均應依該規定處罰，至其嗣後是否受
    刑事訴追及已否與被害人達成民事和解，賠償損失，對其應
    受處罰乙節，並不生影響。職是之故，汽車駕駛人駕駛汽車
    肇事，不論其責任之歸屬為何，即有義務留在肇事現場，採
    取救護或其他必要措施，並向警察機關報告，以維護他人之
    生命與其他用路人之交通安全。其立法目的，既係促使駕駛
    人於肇事致死傷後，能對被害人即時救護，報告警察機關，
    以減少死傷，是該罪之成立祇以行為人有駕駛動力交通工具
    肇事，致人死傷而逃逸之事實為已足，至行為人之肇事有否
    過失，則非所問（最高法院92年度臺上字第4468號刑事判決
    參照）。本件被告駕車行經肇事路口，未注意車前狀況，撞
    擊告訴人致其有上開傷害後，竟未採取救護或其他必要措施
    ，並向警察機關報告，即逕自駕車離去，其肇事逃逸已甚灼
    然。足徵被告自白因有其他證據可補強，且查與事實相符，
    足予憑採，本件事證明確，被告犯行已堪認定，應依法論科
    。
四、核被告甲○○所為，係犯刑法第185條之4肇事遺棄罪。又被
    告前有犯罪事實欄所載之前科，甫於95年6月30日易科罰金
    執行完畢，有臺灣高等法院被告前案紀錄表及在監在押全國
    紀錄表在卷可稽。其受徒刑之執行完畢後，5年以內故意再
    犯本件有期徒刑以上之罪，為累犯，應依刑法第47條第1項
    規定加重其刑。而被告雖肇事後逃逸而致罹刑章，其犯行固
    值非難，然被告事後積極與告訴人達成和解，並賠償告訴人
    損害，有告訴人丙○○於98年12月4日立具之收據1份附卷，
    而告訴人於本院審理時，除當庭撤回過失傷害告訴外，並陳
    稱：願意原諒被告，給被告一次機會等語，及被告亦已向中
    華社會福利聯合勸募協會繳納新臺幣25萬元之公益捐，此有
    本院98年12月17日審判筆錄及被告提出之匯款單在卷可稽。
    被告犯後態度堪稱良好，復衡以肇事遺棄罪之法定最低度本
    刑為有期徒刑6月以上，被告除因累犯應加重其刑外，又不
    符緩刑宣告之條件，被告勢必入監執行，不無可憫，雖科以
    法定最低度之刑，猶嫌過重，爰依刑法第59條規定酌減其刑
    ，並依法先加後減之。爰審酌被告之素行、犯罪動機、目的
    ，暨其犯後坦承犯行，已與告訴人達成和解，賠償告訴人之
    損害，足認已有悔意及被害人傷勢業已康復等一切情狀，量
    處如主文所示之刑。至於被告行為後，刑法第41條業於98
    年12月30日修正公布，並於99年1月4日施行，其中第1項為
    求用語統一，將原「受六個月以下有期徒刑」修正為「受六
    月以下有期徒刑」，核僅屬文字之修正，故無比較新舊法之
    必要，爰依現行刑法第41條第1項前段規定，諭知被告如易
    科罰金之折算標準。
五、公訴意旨另以如犯罪事實欄所載，因認被告另涉有刑法第28
    4條第1項之過失傷害罪嫌等語。惟按告訴乃論之罪，告訴人
    於第一審辯論終結前，得撤回其告訴；又告訴經撤回者，法
    院應諭知不受理之判決，並得不經言詞辯論為之，刑事訴訟
    法第238條第1項、第303條第3款、第307條分別定有明文。
    本件被告甲○○涉犯過失傷害犯行部分，經檢察官依刑法第
    284條第1項前段之過失傷害罪提起公訴，依刑法第287條前
    段之規定，須告訴乃論。被告已與告訴人丙○○達成以新臺
    幣36萬元和解並已給付完畢，茲據告訴人於本院審理時當庭
    撤回其告訴，（參見本院卷第21頁審判筆錄），揆諸首開說
    明，爰就被告被訴過失傷害部分，諭知不受理之判決。
六、依刑事訴訟法第273條之1第1項、第299條第1項前段、第303
    條第3款、第310條之2、第454條第1項，刑法第185條之4、
    第41條第1項、第47條第1項、第59條，判決如主文。
七、如不服本判決，應於收受送達後10日內向本院提出上訴書狀
    ；並應敘述具體理由；其未敘述上訴理由者，應於上訴期間
    屆滿後20 日內向本院補提理由書（均須按他造當事人之人
    數附繕本）「切勿逕送上級法院」。
本案經檢察官乙○○到庭執行職務。
中    華    民    國    99    年    1     月    29    日
                  刑事第七庭    法  官  黃賢婷
以上正本證明與原本無異。
                                書記官  江美琪
中    華    民    國    99    年    1     月    29    日
附錄本案論罪科刑法條全文：
中華民國刑法第185條之4
駕駛動力交通工具肇事，致人死傷而逃逸者，處6月以上5年以下
有期徒刑。

司法院資訊處製作；財團法人民間司法改革基金會備份。
